【裁判字號】    97,易,1261
【裁判日期】    980203
【裁判案由】    竊盜
【裁判全文】
臺灣高雄地方法院刑事判決              97年度易字第1261號
公  訴  人  臺灣高雄地方法院檢察署檢察官
被      告  乙○○
上列被告因竊盜案件，經檢察官提起公訴（97年度偵緝字第901
號），本院判決如下：
    主  文
乙○○共同犯攜帶兇器竊盜罪，處有期徒刑柒月，扣案之T 型扳
手壹支沒收；又共同犯竊盜罪，處有期徒刑肆月。應執行有期徒
刑拾月，扣案之T 型扳手壹支沒收。
    事  實
一、乙○○與丙○○共同意圖為自己不法所有之犯意聯絡，於民
    國97年1 月27日凌晨1 時33分許，在高雄市○○區○○路60
    號前，持乙○○所有之足以對人之生命、身體產生危害，客
    觀上足供凶器使用之T 型扳手，竊取丁○○所有之ZX-6853
    號自用小貨車1 部（價值約新臺幣〈下同〉10萬元），得手
    後復共同意圖為自己不法所有之犯意聯絡，於同日凌晨4 時
    30 分 許，一同駕駛上開所竊得之自用小貨車至高雄縣鳥松
    鄉○○路與大同路口，竊取甲○○所有之工地鋼筋約1500公
    斤（價值約3 萬9 千元），得手後欲離去之際，為巡邏員警
    當場查獲，並扣得上開T 型扳手1 支。
二、案經高雄縣政府警察局仁武分局報請臺灣高雄地方法院檢察
    署檢察官偵查起訴。
    理  由
壹、證據能力方面：
一、按「被告以外之人於審判外之陳述，雖不符前4 條之規定，
    而經當事人於審判程序同意作為證據，法院審酌該言詞陳述
    或書面陳述作成時之情況，認為適當者，亦得為證據」、「
    當事人、代理人或辯護人於法院調查證據時，知有第159 條
    第1 項不得為證據之情形，而未於言詞辯論終結前聲明異議
    者，視為有前項之同意」，刑事訴訟法第159 條之5 第1 項
    、第2 項分別定有明文，而上開規定之立法意旨在於傳聞證
    據未經當事人之反對詰問予以核實，原則上先予排除，惟若
    當事人已放棄詰問或未聲明異議，基於證據資料愈豐富，愈
    有助於真實發現之理念，且強化言詞辯論主義，法院自可承
    認該傳聞證據例外擁有證據能力。查證人即被害人丁○○、
    甲○○於警詢中之陳述、證人即查獲員警易志堅於偵訊中之
    陳述及卷附之贓物認領保管單2 紙，雖均係被告以外之人於
    審判外之陳述，性質上屬傳聞證據，惟於本院審理中被告及
    檢察官均同意作為證據（見本院97年度審易字第1898號卷第
    13頁反面、第14頁），又本院審酌該陳述作成時之情況，查
    無其他不法之情狀，足認為得為本案之證據，依刑事訴訟法
    第159 條之5 之規定具有證據能力。
 二、至卷存之蒐證照片11張，乃是以機械之方式所留存之影像
     ，並非供述證據，無傳聞法則之適用，與待證事實具有相
     當之關聯性，且檢察官及被告均同意將其作為證據使用（
     見本院97年度審易字第1898號卷第13頁反面、第14頁），
      自得作為本案證據。
貳、實體方面：
一、上開犯罪事實，均業據被告乙○○於本院坦承不諱，核與證
    人即共犯丙○○於本院證謂：當時其與被告乙○○先使用T
    型扳手打開1 部自用小貨車的車門並予以啟動後竊取該自用
    小貨車，之後又駕駛該小貨車至鳥松鄉偷取鋼筋，剛將鋼筋
    搬到車上要離開時，警察就來了，被告乙○○被警察抓到，
    其則逃離現場等語（見本院卷第33頁）及證人即被害人丁○○、甲○○於警詢中之陳述、證人即查獲員警易志堅於偵訊
    中之陳述（見本件高雄縣政府警察局仁武分局卷第5 頁至第
    8 頁、偵卷第46頁、第47頁）相符，並有卷附之贓物認領保
    管單2 紙、蒐證照片11張（見本件高雄縣政府警察局仁武分
    局卷第15頁、第16頁、第21頁至第26頁）可稽，復有T 型扳
    手1 支扣案可佐。足見被告乙○○上開自白與事實相符，自
    得為認定被告乙○○犯罪之依據。是以，本件事證明確，被
    告乙○○上揭竊盜犯行均已經證明。
二、按刑法第321 條第1 項第3 款之攜帶兇器竊盜罪，係以行為
    人攜帶兇器竊盜為其加重條件，此所謂兇器，其種類並無限
    制，凡客觀上足對人之生命、身體、安全構成威脅，具有危
    險性之兇器均屬之，且祇須行竊時攜帶此種具有危險性之兇
    器為已足，並不以攜帶之初有行兇之意圖為必要，最高法院
    79年臺上字第5253號判例意旨可資參照。查被告乙○○於竊
    取上開自用小貨車時所係攜帶T 型扳手1 支，係屬鐵製用品
    ，質地堅硬，有扣案物照片1 張在卷可憑（見本件高雄縣政
    府警察局仁武分局卷第26頁），該T 型扳手1 支客觀上足以
    殺傷人生命、身體，顯係刑法第321 條第1 項第3 款所規定
    之兇器無訛。
三、核被告乙○○所為，係犯刑法第321 條第1 項第3 款之攜帶
    兇器竊盜罪及第320 條第1 項之竊盜罪。又被告乙○○與丙○○間就上開竊盜犯行，有犯意聯絡及行為分擔，為共同正
    犯。爰審酌被告乙○○正值青壯，本應尋正途獲取所得，惟
    竟意圖不法竊取他人財物，所為實有不該，惟念其犯後坦承
    犯行，犯罪後態度尚佳，且其所竊取之自用小貨車、鋼筋均
    已由被害人領回，暨所竊取財物之價值、犯罪動機、目的、
    手段、所生危害等一切情狀，分別量處如主文所示之刑，並
    定其應執行之刑。又扣案之T 型扳手1 支，為被告乙○○所
    有且供犯本件犯罪所用之物，業據被告乙○○於本院時供述
    明確（見本院卷第34頁），應依刑法第38條第1 項第2 款規
    定宣告沒收。至被告乙○○雖請求諭知緩刑或延緩執行刑罰
    ，惟查被告乙○○前於96年間曾因竊盜案件，業經本院96年
    易字第3225號判處有期徒刑6 月確定乙節，有上揭本院判決
    、被告臺灣高等法院被告前科紀錄表附卷可憑，是依據刑法
    第74條第1 項第1 款之規定，本件被告乙○○之犯行，顯無
    諭知緩刑之餘地，又本件確定後，被告乙○○是否得延緩執
    行刑罰，非本院之職權，自應依法向執行刑罰之管轄地方檢
    察署聲請，被告乙○○誤向本院聲請，自係誤會，附此敘明
    。
四、末檢察官雖請求依據竊盜犯贓物犯保安處分條例第3 條第1
    項規定，令被告乙○○入勞動場所強制工作，惟按保安處分
    係針對受處分人將來之危險性所為之處置，以達教化、治療
    之目的，為刑罰之補充制度。我國現行刑法採刑罰與保安處
    分雙軌制，係在維持行為責任之刑罰原則下，為協助行為人
    再社會化之功能，以及改善行為人潛在之危險性格，期能達
    成根治犯罪原因、預防犯罪之特別目的。是保安處分中之強
    制工作，旨在對嚴重職業性犯罪及欠缺正確工作觀念或無正
    常工作因而犯罪者，強制其從事勞動，學習一技之長及正確
    之謀生觀念，使其日後重返社會，能適應社會生活。保安處
    分之措施亦含社會隔離、拘束身體自由之性質，其限制人民
    之權利，實與刑罰同，本諸法治國家保障人權之原理及刑法
    之保護作用，其法律規定之內容，應受比例原則之規範，使
    保安處分之宣告，與行為人所為行為之嚴重性、行為人所表
    現之危險性，及對於行為人未來行為之期待性相當。刑法第
    90條及竊盜犯贓物犯保安處分條例第3 條第1 項關於強制工
    作之規定，均係本於上開意旨制定，而由法院視個案中行為
    人之危險性格，依職權決定應否交付強制工作，以達保安處
    分之特別預防之目的（司法院大法官會議釋字第471 號解釋
    參照）。查本件被告乙○○上開2 次竊盜犯行，經本院量處
    主文所示之刑，已屬適當；而其前於96年間雖有竊盜前科，
    然其係於相隔近1 年後，始再犯本件竊盜犯行，自尚難遽認
    其因有犯罪之習慣，或因遊蕩或懶惰成習而犯罪；又本案被
    告乙○○所定之刑，未逾竊盜犯贓物犯保安處分條例第2 條
    第4 項規定之1 年以上，自無適用竊盜犯贓物犯保安處分條
    例規定宣付保安處分之餘地；爰未對被告為保安處分之宣告
    ，併此敘明。
據上論斷，應依刑事訴訟法第299 條第1 項前段，刑法第28條、
第320 條第1 項、第321 條第1 項第3 款、第38條第1 項第2 款
、第51條第5 款，刑法施行法第1 條之1 ，判決如主文。
本案經檢察官靳隆坤到庭執行職務。
中    華    民    國    98    年     2    月    3     日
                  刑事第二庭  審判長法  官  簡志瑩
                                    法  官  曾子珍
                                    法  官  王參和
以上正本證明與原本無異。
如不服本判決應於收受送達後10日內向本院提出上訴書狀，並應
敘述具體理由；如未敘述上訴理由者，應於上訴期間屆滿後20日
內向本院補提理由書（均須按他造當事人之人數附繕本）「切勿
逕送上級法院」。
中    華    民    國    98    年    2     月    4     日
                                    書記官  陳惠玲
附錄本判決論罪科刑法條：
中華民國刑法第320條第1項
意圖為自己或第三人不法之所有，而竊取他人之動產者，為竊盜
罪，處5年以下有期徒刑、拘役或5百元以下罰金。
中華民國刑法第321條
犯竊盜罪而有左列情形之一者，處 6 月以上、 5 年以下有期徒刑：
一、於夜間侵入住宅或有人居住之建築物、船艦或隱匿其內而犯之者。
二、毀越門扇、牆垣或其他安全設備而犯之者。
三、攜帶兇器而犯之者。
四、結夥三人以上而犯之者。
五、乘火災、水災或其他災害之際而犯之者。
六、在車站或埠頭而犯之者。
前項之未遂犯罰之。


司法院資訊處製作；財團法人民間司法改革基金會備份。
